最高法院刑事判決　　　　　　　　　　　　　　　八十八年度台上字第七五九六號
　　上　訴　人　甲○○
右上訴人因盜匪案件，不服台灣高等法院中華民國八十八年九月二十一日第二審判決
（八十八年度上訴字第三四○號，起訴案號：台灣台北地方法院檢察署八十七年度偵
字第八三七○號），提起上訴，本院判決如左：
    主  文
上訴駁回。
    理  由
按刑事訴訟法第三百七十七條規定，上訴於第三審法院，非以判決違背法令為理由，
不得為之。是提起第三審上訴，應以原判決違背法令為理由，係屬法定要件。如果上
訴理由狀並未依據卷內訴訟資料，具體指摘原判決不適用何種法則或如何適用不當，
或所指摘原判決違法情事，顯與法律規定得為第三審上訴理由之違法情形，不相適合
時，均應認其上訴為違背法律上之程式，予以駁回。本件上訴人甲○○上訴意旨略稱
：(一)、原審僅憑被害人陳喜英及證人蘇江龍之指述，而未查有無其他證據足以證明上
訴人確有強盜犯行，即遽行判決上訴人強盜罪刑，其認事採證顯屬違法。(二)、證人蘇
江龍警訊中之證言為傳聞證據，不得作為證據，原審未傳喚其到庭作證，逕採其警訊
時之供述為上訴人有罪之證據，自屬違法。又原審訊問被害人時，未命其與上訴人對
質，以發現真實，亦有未合等語。
惟查原判決認定上訴人有原判決事實欄所載之犯行，係以該事實已據被害人陳喜英於
警訊及原審訊問時指述綦詳，並經證人蘇江龍於警訊中證述無訛，且有被害人出具之
贓物認領保管收據可稽。上訴人於警訊中亦供承有強取被害人之財物。上訴人雖辯稱
其有精神疾病，犯案時已達精神耗弱或心神喪失之程度，且被害人並非完全不能抗拒
，其所為係犯刑法第三百二十九條或第三百四十六條之罪云云。但上訴人於警訊及檢
察官偵查中，均能清楚描述事發經過，未發現有癲或精神異常之情事，且上訴人經
囑託三軍總醫院鑑定結果，上訴人並無心神喪失或精神耗弱之情事。又被害人已陳明
其遭行劫時，被推倒滾落地下室，上訴人硬將財物劫走等語，足見被害人當時已無法
抗拒，上訴人所辯乃卸責飾詞，不足採信等證據，予以綜合判斷，認上訴人成立懲治
盜匪條例第五條第一項第一款之強盜罪，於法定刑內量處其刑，已詳其所憑證據及
認定之理由，並指駁說明其否認犯罪之辯解，何以係卸責之詞，不足採信，所為論斷
，均有卷存證據資料可資覆按，從形式上觀察，並無違背法令之情形存在。查原判決
並非僅以被害人及證人蘇江龍之證言，論處上訴人強盜罪刑，已如前述。又蘇江龍係
目睹被害人呼喊、指述上訴人搶劫，並協助逮捕上訴人之人，是其所述乃目睹之事實
，並非傳聞證據，自有證據能力，其陳述既已明確，原審未予傳訊，並無不合，上訴
人亦未指陳其曾聲請傳訊蘇江龍。上訴意旨任意指摘原判決認事採證違法，顯非依據
卷內資料指摘之合法上訴理由。又命被告與被害人或證人對質與否，乃事實審法院審
判上得依職權自由裁量之事項，上訴意旨指摘原審未命其與被害人對質，為違法云云
，自非適法之第三審上訴理由。是上訴意旨所指摘原判決違法情事，殊與法律規定得
為第三審上訴理由之違法情形不相適合，衡以前開說明，其上訴為違背法律上之程式
，應予駁回。
據上論結，應依刑事訴訟法第三百九十五條前段，判決如主文。
中      華      民      國    八十八    年     十二     月     三十     日
                              最高法院刑事第九庭
                                  審判長法官  張  信  雄
                                        法官  賴  忠  星
                                        法官  張  清  埤
                                        法官  陳  東  誥
                                        法官  張  春  福
      右正本證明與原本無異
                                              書  記  官
中      華      民      國    八十九    年      一      月      六      日
